【裁判字號】    90,易,1122
【裁判日期】    901226
【裁判案由】    詐欺
【裁判全文】
臺灣板橋地方法院刑事判決                          九十年度易字第一一二二號
    公  訴  人  臺灣板橋地方法院檢察署檢察官
    被      告  丁○○
右列被告因詐欺案件，經檢察官提起公訴（八十九年度偵字第一一二五號），暨台灣
台南地方法院檢察署移送併案審理（九十年度偵字第二五０號），本院判決如左：
    主  文
丁○○連續幫助意圖為自己不法之所有，以詐術使人將本人之物交付，處有期徒刑壹
年貳月。
    事  實
一、丁○○為貪圖獲取不法利益，明知年籍、身分均不詳名為「黃天來」之成年男子
    ，基於詐欺取財之犯意，而要丁○○向各銀行申請帳戶供其使用將詐欺取財之款
    項轉帳至該等帳戶，以迴避遭警查獲，竟基於幫助「黃天來」詐欺取財之概括犯
    意，由其提供自己之身份相關資料，在如附表所示之時間，向如附表所示之各銀
    行申請存款帳戶，迨取得帳戶相關資料後，再將該等存款帳戶所有資料先後交付
    「黃天來」使用，「黃天來」則按銀行帳戶數給付丁○○款項，而「黃天來」則
    先在自由時報等平面媒體上刊登「專辦銀行二、三胎貸款」或「中信銀行信貸、
    三百萬元內免押保」等等之廣告，連續多次向分別撥打廣告上所留之電話，而詢
    問辦理貸款事宜之人佯稱：如要辦理消費者信用貸款，需先至銀行開設存款帳戶
    及存入現金，以表示借貸者與銀行有交易往來云云，致使甲○○、丙○○、乙○○及其他姓名不詳之被害人等人因而陷於錯誤，分別於八十八年十一月十一日、
    十六日、八十九年七月二十一日及其他不詳之時間，在華南銀行南門、華江分行
    、永康分行及其他銀行等開設存款帳戶，並存入新台幣（以下同）七萬二千元、
    十二萬元、七萬元及其他不等之現金；其後再向甲○○、丙○○、乙○○及其他
    不詳姓名之被害人等人詐稱需提出其等於銀行所開設帳戶帳號及語音轉帳密碼，
    以供貸款銀行查核之用為由，分別取得甲○○、丙○○、乙○○及其他不詳被害
    人等人之銀行帳戶資料後，隨即於同年十一月二十五日及其他不詳之時間，以語
    音轉帳之方式，將甲○○、丙○○、乙○○及其他不詳被害人等人於前開存款帳
    戶內之現金，分別轉帳匯入丁○○所有華南銀行新泰分行、帳號0000000
    0000號等存款帳戶或其他附表所示帳戶之內，其後即加以提領花用，丁○○
    即以此方式幫助「黃天來」詐欺取財。嗣因甲○○、丙○○、乙○○等人遲未能
    獲得前開銀行貸款之提撥，且其三人發現原先存入前開銀行存款帳戶內之金錢，
    嗣遭轉帳匯出各為七萬元、十一萬九千元、七萬零八百三十六元，損失該等遭轉
    出帳戶內之金錢，經報警處理，始循線查獲上情。
二、案經被害人甲○○、丙○○訴由台北縣警察局新莊分局移送台灣板橋地方法院檢
    察署檢察官偵查起訴及被害人乙○○訴由台南縣警察局永康分局移送台灣台南地
    方法院檢察署移送本院併案審理。
    理  由
一、右開事實，業據被告自白承認，且與被害人甲○○、丙○○、乙○○等人在警訊
    所述，及附表所示被告開立之各銀行之帳戶資料，亦有各該銀行函復本院查詢函
    ，且有被害人丙○○之華南商業銀行之活期儲蓄存款存摺影本一件、被害人甲○○其帳戶遭轉帳之來往明細表一件在卷可稽，互核無誤，被告自白，信屬實在。
    事證明確，被告犯行，要堪認定，應依論罪科刑。
二、查被告係一時貪念，由自稱「黃天來」之成年人獲取區區少數金額，而提供身份
    資料向各銀行開戶，再將各該帳戶交給「黃天來」使用於將詐欺所得以轉帳之帳
    戶，而免遭警查獲，是被告並未與該黃天來有共同謀議詐欺之犯行，或有就詐欺
    犯行有行為之分擔，僅係就該等銀行帳戶交付「黃天來」使用之詐欺取財構成要
    件以外之行為而已，顯見被告係基於幫助詐欺取財之犯意而為。核被告所為，係
    犯刑法第三十條第一項、第三百三十九條第一項之幫助詐欺取財罪，應依其所幫
    助之正犯詐欺取財罪之刑論處。公訴人認被告係與「黃天來」共犯云云，但查，
    依被害人丙○○在警訊中供述，不認識被告，僅係依報紙刊登之貸款即電話聯絡
    辦理存款，因之受騙而遭轉帳新台幣七萬元至被告帳戶內等語；被害人甲○○在
    警訊中供述，係依報紙刊登之貸款即電話聯絡辦理存款，因之受騙而遭轉帳新台
    幣十一萬九千元至被告帳戶內，電話聯絡對方係男性、本省籍、約三十歲等語；
    二被害人均未明確指出詐欺之人係被告；且查被告係江西省南昌人非本省籍，五
    十四年出生亦已逾三十五歲以上，均與被害人甲○○所述詐欺之人特徵顯不相符
    ；再依被害人乙○○於警訊中所述，其打電話之收聽者係陳姓小姐，並不認識被
    告，亦未證明係被告詐欺其金錢；再者，被告帳戶上之金額，絕大部分均係以提
    款機取款，且該提款機之錄影帶銀行均僅保存二個月，亦無從調閱該錄影帶查出
    確係被告提款；綜上所述，殊無證據足以證明被告確有與「黃天來」有共同詐欺
    被害人等人之事實，是公訴人認被告有共同詐欺被害人，尚屬無據，合此指明。
    至於「黃天來」是否以詐欺為業？及被告是否確明知「黃天來」以詐欺為業？並
    無證據足以證明，是被告雖提供銀行帳戶予「黃天來」作為詐欺取財之洗錢之用
    ，但並不符合係洗錢防制法第三條所定之重大犯罪所得財物而洗錢，是被告並不
    涉及洗錢防制法罪嫌，併此說明。被告先後將開戶之銀行帳戶交付「黃天來」之
    數幫助行為，手段相同，時間緊接，且所犯罪名同一，顯係出於概括之犯意為之
    ，為連續幫助犯，爰依刑法第五十六條之規定以一幫助詐欺取財罪論，並加重其
    刑。至於公訴人僅就被告提供如附表編號一所示之華南銀行新泰分行存款帳號0
    0000000000號部分起訴，就其餘部分之帳戶並未起訴（編號二至十六
    ），然此未起訴之部分既與已起訴之部分，具有連續犯之裁判上一罪之關係，基
    於審判不可分之原則，本院自應一併審判，合此指明。爰審酌被告犯罪之動機、
    目的、手段，犯罪時所受之刺激及其品性、生活狀況、智識程度、犯罪所生之損
    害及犯罪後態度等一切情狀，量處如主文所示之刑。
三、至移送併辦意旨：被告收購身份證再用以向電信公司佯冒名稱申請行動電話，因
    認被告涉有偽造文書等罪嫌，但查卷內並無證據足以證明被告確有收購身份證之
    事實，且亦無證據證明被告有冒名申請行動電話之資料，且依被害人乙○○所示
    其打電話之收聽係陳小姐，並不認識被告，顯見該行動電話並非被告使用，再者
    ，若真有收購身份證以辦理行動電話，無非係為免遭警查獲，則被告豈會如前所
    述，以被告身份證資料申請帳戶供「黃天來」於詐欺取財轉帳之用，顯屬不牟；
    且前述被害人甲○○與丙○○係打電話00000000號聯絡要貸款而受騙，
    但接聽電話之人並非被告，亦已如前所述，且該電話登記名義人為「王金龍」，
    同此詐欺取財之模式；況被告若確於向被害人詐欺時，隱匿自己名義，未讓被害
    人知悉其為何人，豈會以該等銀行帳戶讓自己身份遭被害人或警察單位追查，前
    後情節不一，昭然若揭，足見被告確非該等冒名裝機之人；被告固於警訊供述，
    其為購買身份證再冒名申請裝機云云，但該供述，與前開本院認定之事實尚有差
    異，尚難遽以採信被告在警訊之人供述，況除其於警訊供述之外，復無其他證據
    足以佐證。此外，復查無其他積極證據，足以證明被告確涉有此移送部分之犯行
    ，且此部分與前開有罪之判決並無連續或牽連犯之裁判上一罪之關係，本院自無
    從併予審判，應退由移送併案單位辦理，合此指明。
據上論斷，應依刑事訴訟法第二百九十九條第一項前段、刑法第五十六條、第三十條
第一項、第三百三十九條第一項，罰金罰鍰提高標準條例第一條前段，判決如主文。
本案經檢察官張芸綺到庭執行職務
中      華      民國      九十      年      十二    月  二十六    日
                                臺灣板橋地方法院刑事第一庭
                                    法  官    李  行  一
右正本證明與原本無異。
如不服本判決，應於判決送達後十日內，向本院提出上訴狀。
                                    書記官    鄔  維  玲
中      華      民      國     九十一     年       一     月    二      日
附錄科刑法條：
中華民國刑法第三百三十九條
意圖為自己或第三人不法之所有，以詐術使人將本人或第三人之物交付者，處五年以
下有期徒刑、拘役或科或併科一千元以下罰金。
以前項方法得財產上不法之利益或使第三人得之者，亦同。
前二項之未遂犯罰之。
  附表：（九十年度易字第一一二二號）
  編號    開戶時間：         開戶之銀行           帳          號
  一      88.11.02         華南商業銀行新泰分行   000000000000
  0      00.11.15         交通銀行桃園分行       000000000000
  0      00.10.18         合作金庫龜山分行       0000000000000
  0      00.10.19         第一銀行北桃園分行     000000000000
  0      00.11.02         彰化銀行北三重埔分行   00000000000000
  0      00.10.19         彰化銀行桃園分行       00000000000000
  0      00.10.18         新竹國際商業銀行       000000000
  0      00.10.21         誠泰商業銀行中壢分行   000000000000
  0      00.10.18         誠泰商業銀行桃園分行   000000000000
  十      88.10.16         聯邦商業銀行           000000000000
  十一    88.10.16         遠東國際商業銀行       00000000000000
  十二    88.10.16         萬泰商業銀行           000000000000
  十三    88.11.01         富邦商業銀行中壢分行   000000000000
  十四    88.10.16         寶島商業銀行桃園分行   00000000000000
  十五    88.10.21         中國信託商業銀行       000000000000
  十六    88.10.13         中國信託商業銀行       000000000000


司法院資訊處製作；財團法人民間司法改革基金會備份。
